【裁判字號】    99,台上,5995
【裁判日期】    990930
【裁判案由】    違反毒品危害防制條例
【裁判全文】
最高法院刑事判決            九十九年度台上字第五九九五號
上  訴  人  甲○○
選任辯護人  陳尚義律師（法律扶助律師）
上  訴  人  乙○○
選任辯護人  徐松龍律師
上列上訴人等因違反毒品危害防制條例案件，不服台灣高等法院
中華民國九十九年七月九日第二審判決（九十九年度上訴字第一
五八五號，起訴案號：台灣桃園地方法院檢察署九十八年度偵字
第一一二七三、一二九六五、一六三二七號），提起上訴，本院
判決如下：
    主  文
上訴駁回
    理  由
一、上訴人甲○○部分
按刑事訴訟法第三百七十七條規定，上訴於第三審法院，非以判
決違背法令為理由，不得為之。是提起第三審上訴，應以原判決
違背法令為理由，係屬法定要件。如果上訴理由書狀並未依據卷
內訴訟資料，具體指摘原判決不適用何種法則或如何適用不當，
或所指摘原判決違法情事，顯與法律規定得為第三審上訴理由之
違法情形，不相適合時，均應認其上訴為違背法律上之程式，予
以駁回。本件甲○○上訴意旨略稱：（一）、原審認定林正晃係
共犯，然未經檢察官起訴，則林正晃是否確如林進東於原審所言
：包裹內之毒品及送貨單上之聯絡電話均是林正晃所提供，林正
晃所謂台灣朋友係指庭上之甲○○、乙○○二人，貨是我幫他們
寄的，事成之後林正晃說要給我新台幣（下同）三五０００元。
事實審法院自應調查審酌，詎原審未依職權傳喚林正晃到庭究明
事實，即有刑事訴訟法第三百七十九條第十款規定應於審判期日
調查之證據而未予調查之違法。（二）、原判決事實欄認定上訴
人乙○○將門號0000000000號行動電話SIM 卡交與林
進東檢視確認可用後，即將該SIM 卡交還甲○○帶返台灣，然於
理由說明乙○○將向不知情之林瑞文取得該SIM 卡，交與甲○○
帶往大陸，交予林進東確認後，將該SIM 卡交還甲○○攜帶返台
等情。事實認定乙○○將該SIM 卡交與林進東，理由卻說明乙○
○將該SIM 卡交與甲○○帶往大陸，交予林進東確認，則事實之
認定與理由之說明互相矛盾，即有刑事訴訟法第三百七十九條第
十四款所定之違背法令情形。（三）、甲○○返台前，林進東向
其表示將寄送貨物至台灣，並以該SIM 卡門號為貨物派送聯絡電
話，事成後將可獲得二００００元報酬等情，縱係屬實，但犯罪
事實應依證據認定之，無證據不得認定犯罪事實，如未能發現相
當證據，或證據不足以證明，自不能以推測擬制方法，為裁判基
礎。然並無任何證據證明甲○○知悉林進東將第三級毒品愷他命
寄回台灣，充其量僅可認定甲○○可能知悉寄回之貨物非合法，
原判決竟以擬制推測之方法認定甲○○、乙○○與林進東及林正
晃共犯運輸第三級毒品罪，即屬判決違背法令。（四）、退而言
之，如甲○○於警詢及偵查或原審所供屬實，而認甲○○難辭共
犯之責，亦應解為曾於偵審中自白，即有修正後毒品危害防制條
例第十七條減輕其刑之適用，惟原判決未予減刑，殊有商榷之處
等語。
惟查：證據之取捨、事實之認定，乃事實審法院職權行使之範圍
，事實審法院經調查證據之結果，本於確信，依自由心證之取捨
證據，苟其取捨，與經驗法則或論理法則無違，即不得任意指為
違法，而據為適法之第三審上訴理由。本件原判決認定甲○○有
原判決事實欄所載之犯行，因而撤銷第一審所為之不當科刑判決
，改判依想像競合犯從一重論處甲○○共同運輸第三級毒品罪刑
（處有期徒刑五年二月），並為相關之沒收宣告。係以：甲○○
已供承扣案之第三級毒品愷他命，係由林正晃交付林進東（經第
一審另案判處有期徒刑二年八月確定），在大陸地區分兩批將之
藏放於貨名「CANDLE」之快遞貨物蠟燭內，委託長榮及國泰航空
公司班機運抵台灣桃園國際機場後，由超峰快遞公司派送人員，
撥打門號0000000000號手機（上開門號之SIM 卡，由
甲○○交付乙○○使用，負責與快遞公司聯繫）聯絡收貨人「陳
文祥」領取，約定事成後給甲○○二００００元等情，及證人林
進東、王祖石所為之陳述，及內政部警政署航空警察局安全檢查
隊Ｘ光檢查儀注檢貨物報告表、進口快遞貨物簡易申報單、超峰
快遞收送貨單（大宗貨件）、財政部台北關稅局函、台北關稅局
扣押貨物運輸工具收據及搜索筆錄、航空警察局安全檢查隊第八
組案件蒐證照片、交通部民用航空局航空醫務中心毒品鑑定書、
航空警察局安全檢查隊查獲涉嫌毒品危害防制條例毒品初步鑑驗
報告單、內政部警政署刑事警察局鑑定書、法務部調查局鑑定書
與甲○○、乙○○之出入境紀錄、共犯林進東台灣桃園地方法院
九十八年度訴字第一二九三號判決等證據資料，為綜合之判斷。
並說明：甲○○否認犯罪，辯稱不知道林進東寄到台灣的包裹內
是何物品云云，不足採信，而予以指駁。已詳細敘述其所憑之證
據及認定之理由，所為論斷，俱有卷存證據資料可資覆按，從形
式上觀察，原判決並無採證或認定事實違背經驗法則或論理法則
或其他違背法令之情形。另查：（一）、原審既認定林正晃與甲
○○係共犯，雖林正晃未經檢察官起訴，原審固有傳喚林正晃到
庭究明之必要云云。惟原審依據卷內證據詳為調查結果，認定甲
○○本件犯行明確，予以論處。事實審法院得本於職權裁量之事
項，而綜合其他證據已可為事實之判斷者，雖未傳喚林正晃，非
可認係應於審判期日調查之證據而未予調查之違法。況原審於最
後審判期日審判長問甲○○及其指定辯護人尚有何證據請求調查
，甲○○及其指定辯護人均答稱：「無」（見原審卷第一七八頁
）。而本院為法律審，甲○○在本院又為此爭執，自非依據卷內
資料執為指摘之合法上訴第三審理由。（二）、供犯罪所用，持
與快遞公司派送人員聯繫，作為提領藏放第三級毒品愷他命之包
裹之門號0000000000號SIM 卡，原判決事實欄載為「
甲○○（原判決誤載為邱志聰）並將該行動電話門號SI M卡交與
林進東，林進東檢視該SIM卡並確認可用後，即將該SIM卡交還甲
○○攜帶返台，並告知將以該門號作為毒品包裹名義收件人＜陳
文祥＞之聯絡電話。」（見原判決第三頁第二八行至三一行），
而原判決理由欄載為「乙○○……取得門號000000000
0號SIM 卡，交與甲○○帶往大陸，交與林進東確認，而後將該
SIM 卡交還甲○○攜帶返台，並約定以該門號做為毒品包裹名義
收件人＜陳文祥＞之聯絡電話。」（見原判決第五頁第二行至第
五行）。雖用語略有不同，然其內容並無二致，何來事實與理由
矛盾之違法。（三）、認定犯罪事實所憑之證據，並不以直接證
據為限，間接證據亦包括在內，審理事實之法院綜合卷內之直接
、間接證據，本於推理作用，於通常一般之人均不致有所懷疑，
得確信其為真實之程度者，即得據之為有罪之認定。本件原判決
依調查證據之結果，已敘明甲○○在偵訊時已供稱：林進東說最
好不要拿自己的手機，這表示送、收貨一事有問題，並且把上開
門號SIM卡帶去大陸給林進東確認，林進東於其回台前返還該SIM
卡，並告知此門號作為與快遞公司派送人員聯絡領取包裹之用，
領貨後有二００００元報酬等語，顯然甲○○係知情。所辯不知
包裹內藏放毒品云云，不足採信。原判決已詳述其理由，甲○○
再事爭執，顯非依據卷內訴訟資料具體指摘之適法上訴第三審理
由。（四）、甲○○否認犯罪（見原審卷第一一二頁、第一八一
頁），並未於偵查及審判中自白，原判決亦已說明，無修正後毒
品危害防制條例第十七條第二項減輕其刑之適用，甲○○執此純
係就原審已說明論斷之事項再為爭執，殊非適法之上訴理由。綜
上，本件上訴意旨徒憑己意，或就原判決已有說明之事項，或就
原審判斷證據證明力之合法職權行使，漫指其違法，或應於審判
期日調查之證據而未予調查，或事實與理由矛盾，或重為單純事
實上之爭執，難謂係適法上訴第三審之理由，其上訴違背法律上
之程式，應予駁回。
二、上訴人乙○○部分：
查第三審上訴書狀，應敘述上訴之理由，其未敘述者，得於提起
上訴後十日內補提理由書於原審法院，已逾上述期間，而於第三
審法院未判決前仍未提出上訴理由書狀者，第三審法院應以判決
駁回之，刑事訴訟法第三百八十二條第一項、第三百九十五條後
段規定甚明。本件乙○○因違反毒品危害防制條例案件，不服原
審判決，於民國九十九年七月二十三日提起上訴，並未敘述上訴
之理由，迄今逾期已久，於本院未判決前仍未提出，依上開規定
，乙○○之上訴自非合法，應予駁回。
據上論結，應依刑事訴訟法第三百九十五條，判決如主文。
中    華    民    國  九十九  年    九    月   三十   日
                      最高法院刑事第五庭
                          審判長法官  陳  正  庸
                                法官  林  瑞  斌
                                法官  王  聰  明
                                法官  謝  靜  恒
                                法官  段  景  榕
本件正本證明與原本無異
                                      書  記  官
中    華    民    國  九十九  年    十    月    七    日
                                                       s

司法院資訊處製作；財團法人民間司法改革基金會備份。
